【裁判字號】    92,交上訴,53
【裁判日期】    920723
【裁判案由】    公共危險等
【裁判全文】
臺灣高等法院刑事判決                            九十二年度交上訴字第五三號
    上  訴  人
    即  被  告  乙○○
右上訴人因公共危險等案件，不服臺灣台北地方法院九十一年度交訴字第八三號，中
華民國九十二年一月二十三日第一審判決（起訴案號：臺灣台北地方法院檢察署九十
一年度偵字第一七八六五號）提起上訴，本院判決如左：
    主  文
上訴駁回。
乙○○緩刑貳年。
    事  實
一、乙○○於民國九十一年二月八日上午駕駛動力交通工具即車號ＣＥ—七○六三號
    自用小客車，沿台北市○○區○○路三段西往東方向行駛，於同日上午十一時四
    十分許右轉八德路三段七十四巷續往南行，本應注意車輛行駛時，駕駛人應注意
    車前狀況，隨時採取必要之安全措施，而依當時天候晴、日間有自然光線、柏油
    路面、乾燥、無缺陷、無障礙物、視距良好等情，又無不能注意情事，竟因當時
    手持行動電話通話而導致注意力分散，疏未注意與其同向、在其車右方行走之行
    人甲○○之動態，致該車右側車身擦撞甲○○之左小腿，甲○○因而倒地，受有
    背部及左肩挫傷之傷害。乙○○駕駛上開動力交通工具肇事，致甲○○受傷後，
    雖曾暫時將車煞停，惟並未下車對甲○○施以救護，旋即另行起意逕自加速前行
    逃逸，嗣因甲○○記下乙○○所駕駛汽車之車號報警處理，經警傳喚到案。
二、案經甲○○訴由台北市政府警察局松山分局報告台灣台北地方法院檢察署檢察官
    偵查起訴。
    理  由
一、訊據被告乙○○業已坦承在前揭時、地，駕車擦撞告訴人，致告訴人受傷之事實
    ，核與告訴人甲○○所指訴之事發經過相符，並有警製道路交通事故調查報告表
    、交通事故談話紀錄表、道路交通事故調查報告表、現場照片等件在卷可稽。按
    汽車行駛時，駕駛人應隨時注意車前狀況，並隨時採取必要之安全措施，道路交
    通安全規則第九十四條第三項定有明文。被告為已考領駕照之駕駛人，對此實難
    諉稱不知，而依卷內道路交通事故調查報告表所載，事發當時天候晴、日間有自
    然光線、柏油路面、乾燥、無缺陷、無障礙物、視距良好等情，並無不能注意車
    前狀況之情事。告訴人已清楚陳述事發後曾見被告有右手舉起放在右耳邊之動作
    ，狀似在打行動電話，被告亦於接受警訊製作道路交通事故談話紀錄表時，坦承
    事發當時在車行途中接聽手持式行動電話，有該交通事故談話紀錄表足憑（偵卷
    第十二頁參照），可知被告係於駕車行經肇事地點時，因手持行動電話通話導致
    注意力分散，疏未注意在伊車右方步行之告訴人動態，不慎擦撞告訴人之身體而
    肇事，被告就本件事故之發生為有過失，至屬明確。而告訴人亦因本件事故受有
    如事實欄所載之傷害，有台安醫院出具之診斷證明書在卷可稽，告訴人所受傷害
    與被告之過失行為間有相當因果關係。本件事證明確，被告涉有過失傷害之犯行
    堪予認定。
二、另訊據被告固坦承在前揭時、地駕車肇事致告訴人受傷後，未下車處理即駛離現
    場，惟矢口否認有肇事逃逸之情，辯稱：當時伊車後方有其他車輛在按喇叭，伊
    唯恐阻塞交通，且另外有事，故未下車即直接離開云云。經查：
    （一）針對本件事故經過，告訴人於原審審理時結證陳稱：「：：：我剛走進七
          十四巷，該巷路邊有很多攤販，我正要開始看東西，忽然就倒地，倒地的
          原因是因為被車子撞到左小腿，倒地後我發現我旁邊有一台車，我左腳的
          鞋子也不見了，那台車子有停一下，我發現我的鞋子卡在該車子的右前輪
          與輪蓋之間，我就趕緊把鞋子拿下來，我身旁的攤販有問我，有無怎麼樣
          ，我就告訴攤販說我的頭很暈左肩部也很痛，後來該攤販就用手去拍打那
          台車，告訴該車的駕駛，告訴他說他撞到人了，我當時還躺在地上，我有
          看見該車駕駛人的後腦，感覺上，該駕駛有右手舉起放在右耳邊的動作，
          我趕緊起身，用我手上的報紙去拍打該車的後車身，意思是要該駕駛人下
          車，但駕駛人不僅沒有下車，還往前開走：：：」等語明確（見原審九十
          二年一月九日審判筆錄），告訴人復於本院調查時為如上陳述；被告亦於
          原審及本院調查時坦認事發當天駕車行經肇事巷道，曾聽見該車右後方有
          碰撞聲音，故伊將車煞停轉頭向右後方查看等語（見原審九十一年十二月
          十七日訊問筆錄、本院九十二年五月十六日訊問筆錄）。按被告於事發後
          因聽見碰撞聲音方將車煞停，告訴人及路旁見義勇為之攤販並於該車煞停
          後，另以拍打該車車身之方式，告知被告伊已肇事，被告於車行中尚且能
          聽見碰撞聲，則該車於靜止狀態下，伊斷無可能對告訴人及車旁攤販拍打
          該車車身、告知伊已肇事之舉措、聲響毫無所悉。
    （二）又肇事巷道為市場，事發當日該巷道兩旁有攤販、人潮群集，業據告訴人
          證述明確，並有現場照片四幀附卷可參（見偵卷第十六、十七頁），復經
          被告自承在卷。觀諸前開照片所示，被告當日在該巷道內行車，受限於巷
          道兩旁之攤販、人潮，得以通行之路幅本屬有限，而被告於事發後即將車
          煞停，告訴人係倒地在伊車旁，以如此近之距離，被告當可清楚查知告訴
          人業因遭伊車碰撞而倒地受傷之情。被告辯稱當日聽聞碰撞聲後，並未查
          見異狀云云，顯非事實，殊無可採。
    （三）按刑法第一百八十五條之四之肇事致人死傷逃逸罪，係以處罰肇事後逃逸
          之駕駛人為目的，俾促使駕駛人於肇事後能對被害人即時救護，以減少死
          傷，是該罪之成立祇以行為人有駕駛動力交通工具肇事，致人死傷而逃逸
          之事實為已足，至行為人之肇事有否過失，則非所問，迭據最高法院闡釋
          甚明。被告於事發後已明知肇事致告訴人受傷，未即對告訴人採取救護或
          其他必要措施並報警處理，即行駕車離去，伊有肇事逃逸之犯行，洵堪認
          定。被告另以當時伊車後方有他車等待通行，對伊猛按喇叭云云置辯，姑
          不論告訴人陳稱當日被告之車後方並無其他車輛，縱認被告所辯為真，伊
          亦可先行報警處理後再將該車移至不會阻礙交通之處，而非可認為此時伊
          即可逕行駛離，置傷者於不顧，被告所辯，要屬卸責之詞，並不足取。
三、被告乙○○因有前述駕駛上之過失，而使告訴人受傷，核其所為係犯刑法第二百
    八十四條第一項前段之過失傷害罪；另伊駕駛上開車號動力交通工具肇事，致告
    訴人受傷後逃逸，係犯刑法第一百八十五條之四之駕駛動力交通工具肇事致人受
    傷逃逸罪。被告所犯上開二罪，犯意各別，構成要件互異，應予分論併罰。原審
    以本案事證明確，適用刑法第二百八十四條第一項前段、第一百八十五條之四、
    第五十一條第五款，罰金罰鍰提高標準條例第一條前段、第二條，審酌被告之智
    識程度、犯罪所生損害、駕車肇事後逃逸之行徑及尚未賠償告訴人所受損害等各
    項情狀，分別就過失傷害罪部分，量處有期徒刑貳月，就駕駛動力交通工具肇事
    致人受傷逃逸罪部分，處有期徒刑陸月，並均諭知易科罰金之折算標準，另依法
    並定其應執行刑並諭知易科罰金之折算標準。認事用法均無不合，量刑亦屬適當
    ，被告上訴論旨，猶執陳詞，空言否認犯罪，指摘原判決不當，為無理由，應予
    駁回。末查被告未曾受有期徒刑以上刑之宣告，有臺灣高等法院被告全國前案紀
    錄表在卷可稽，其係因一時不慎偶罹刑章，且業與告訴人達成和解，並於本院審
    理時當庭交付新台幣六萬六千元賠償金予告訴人，有本院九十二年七月九日審判
    筆錄在卷可稽，犯罪所生之損害已減輕，被告經此偵、審暨科刑教訓後，當知所
    警惕，信無再犯之虞，本院因認對其宣告之刑以暫不執行為適當，爰併予諭知緩
    刑二年，用啟自新。
據上論斷，應依刑事訴訟法第三百六十八條，刑法第七十四條第一款，判決如主文。
本案經檢察官朱兆民到庭執行職務。
中      華      民      國    九十二    年      七      月    二十三    日
                              臺灣高等法院交通法庭
                                  審判長法  官  陳  祐  治
                                        法  官  王  炳  梁
                                        法  官  楊  炳  禎
右正本證明與原本無異。
肇事逃逸罪部分如不服本判決，應於收受送達後十日內向本院提出上訴書狀，其未敘
述上訴之理由者並得於提起上訴後十日內向本院補提理由書（均須按他造當事人之人
數附繕本）。
過失傷害罪部分不得上訴。
                                        書記官  廖  素  花
中      華      民      國    九十二    年      七      月    二十五    日
附錄：本判決論罪科刑法條全文
刑法第二百八十四條
一因過失傷害人者，處六月以下有期徒刑，拘役或五百元以下罰金。致重傷者，處一
  年以下有期徒刑，拘役或五百元以下罰金。
二從事業務之人，因業務上之過失傷害人者，處一年以下有期徒刑、拘役或一千元以
  下罰金。致重傷者，處三年以下有期徒刑，拘役或二千元以下罰金。
刑法第一百八十五條之四
駕駛動力交通工具肇事，致人死傷而逃逸者，處六月以上五年以下有期徒刑。


司法院資訊處製作；財團法人民間司法改革基金會備份。
